【裁判字號】    98,交抗,739
【裁判日期】    980331
【裁判案由】    違反道路交通管理處罰條例
【裁判全文】
臺灣高等法院交通事件裁定             98年度交抗字第739號
抗  告  人
即受處分人  甲○○
上列抗告人因違反道路交通管理處罰條例案件，不服臺灣板橋地
方法院，中華民國98年2 月6 日所為裁定（97年度交聲字第2795
號），提起抗告，本院裁定如下：
    主  文
抗告駁回。
    理  由
一、原裁定以：
  (一)原處分意旨略以：異議人即受處分人甲○○所有之車號8F-7
    506 號自用小客車，於民國（下同）97年4 月5 日16時46分
    許，經人駕駛行經臺北縣三峽鎮○○路與大同路之交岔路口
    ，因有「駕車行經有燈光號誌管制之交岔路口紅燈右轉行為
    」之違規，經臺北縣政府警察局交通隊執勤員警製單對於該
    車所有人即異議人逕行舉發，並查證違規屬實，爰依道路交
    通管理處罰條例第53條第2 項及第63條第1 項第3 款規定（
    漏引第1 項第3 款）裁處罰鍰新臺幣（下同）900 元及記違
    規點數3點 。
  (二)異議意旨略以：1.由採證照片只能看出異議人所有之自用小
    客車已遠遠通過白色停止線，無法證明紅燈亮起之後才通過
    停止線，警察機關只拿照片中的數據大玩文字遊戲，根本無
    法證明異議人違規。採證照片中的時間數據，是拍攝當時的
    時間，不是車輛正好通過停止線的時間，從第1 張採證照片
    可看出車頭已離開停止線約5 、6 公尺，依警局回函所稱「
    該車於號誌轉換為紅燈3 秒1 時才超越停止線（駛壓感應線
    圈）被拍攝第1 張照片」等語研判，可猜出感應線圈可能遠
    離停止線5 、6 公尺，故於紅燈亮起3 秒1 時車輛已遠遠超
    過停止線5 、6 公尺，無法知道紅燈亮時車輛之位置，更無
    法證明紅燈之後才通過停止線。2.異議人之車輛當時是沿著
    道路邊緣，以車速20幾公里前進，如果儀器正常，應該在車
    頭壓到感應線圈就拍下照片，偏偏一直到車頭離開停止線約
    5 、6 公尺才拍下，該相機需要重新校正，不是科學儀器。
    3.感應線圈離停止線太遠，不是警局回函所稱之前方。異議
    人車輛幾乎是沿著路緣前進，很可能在紅燈亮起之前已通過
    停止線，惟轉彎時，車尾有些角度凸出，而被感應線圈感應
    到，致拍下誤差如此大之照片。亦或許是本車在紅燈亮起時
    已通過停止線，因右側陸橋遮住了右邊視線，且當時橋下正
    有數位行人準備通過馬路，故本車暫停了3 秒等待行人先行
    通過，而該燈號卻在等候的時間變成紅燈，致本車前進時離
    開感應線圈，即啟動相機拍攝等語。
  (三)按汽車駕駛人，行經有燈光號誌管制之交岔路口，有紅燈右
    轉行為者，處600 元以上1,800 元以下罰鍰，並記違規點數
    3 點，道路交通管理處罰條例第53條第2 項、第63條第1 項
    第3款 分別定有明文。又汽車駕駛人有違規行為，經以科學
    儀器取得證據資料證明其行為違規者，當場不能或不宜攔截
    製單舉發者，得逕行舉發；逕行舉發，應記明車輛牌照號碼
    、車型等可資辨明之資料，以汽車所有人為被通知人製單舉
    發，同條例第7 條之2 第1 項第7 款、同條第4 項亦規定明
    確。
  (四)經查：
  1.本件異議人即受處分人甲○○所有之車號8F-7506 號自用小
    客車，於97年4 月5 日16時46分許，經人駕駛行經有燈光號
    誌管制之臺北縣三峽鎮○○路與大同路之交岔路口，因有「
    駕車行經有燈光號誌管制之交岔路口紅燈右轉行為」之違規
    ，經臺北縣政府警察局交通隊執勤員警製單對於該車所有人
    即異議人逕行舉發，嗣異議人提出申訴，經原處分機關函請
    舉發單位查復，並綜合相關資料審查結果，認上開違規屬實
    ，而依道路交通管理處罰條例第53條第2 項及第63條第1 項
    第3款 規定（漏引第1 項第3 款）裁處罰鍰900 百元及記違
    規點數3點 等情，此有採證照片2 張、舉發通知單、交通違
    規案件陳訴書、臺北縣政府警察局97年5 月29日北縣警交字
    第0970067 889 號書函、97年7 月28日北縣警交字第097009
    8167號書函、97年9 月9 日北縣警交字第0970117120 號 書
    函、違反道路交通管理事件裁決書等影本各1 件附卷可稽。
  2.異議人對於其所有之車號8F-7506 號自用小客車，於上揭時
    間，經人駕駛行經有燈光號誌管制之臺北縣三峽鎮○○路與
    大同路之交岔路口，有在該交岔路口完成右轉之事實，亦不
    爭執。查現場交岔路口之每一車道停止線前方設有感應線圈
    ，該儀器配合號誌燈同時運作拍攝，上揭採證照片2 張均係
    該儀器運作拍攝所得，照片黑框內之數據，上1 行為違規時
    間年、月、日、時、分，中欄左邊為車道別，1 表示內車道
    、2 表示外車道，Y3.9表示黃燈變換紅燈有3 秒9 ，右邊R0
    3.1 及R03.9 表示第1 、2 張照片拍攝時，紅燈已亮起3 秒
    1 及3 秒9 ，下欄左邊097F為案件流水號碼，第1 張照片右
    邊顯示1285為拍攝地點代號，第2 張照片顯示V ＝23則為時
    速23公里等情，均據臺北縣政府警察局以97年9 月9 日北縣
    警交字第097011 7120 號書函解釋綦詳。準此，堪認異議人
    所有之上開自用小客車，係於現場燈光管制號誌變為紅燈後
    3 秒1 駛至第1 張採證照片所示位置，嗣於變為紅燈後3 秒
    9 以時速23公里之車速駛至第2 張採證照片所示位置。而觀
    諸上揭採證照片2 張，異議人自用小客車所在位置，於第1
    張照片係在路口停止線稍前方，車頭仍朝前行駛，於第2 張
    則在路口轉彎處，車頭已朝右偏轉，其間車速為時速23 公
    里；且現場路口淨空，並無人車或其他障礙物擋到該車之轉
    彎動線，衡情該車於通過路口停止線之際，其車速至少有時
    速23公里。姑且以時速23公里計算，平均每秒可行駛之距離
    為6.3 公尺，是3.1 秒可行駛之距離約為19.53 公尺，而異
    議人自用小客車於第1 張照片所示位置僅在停止線稍前方之
    處，依一般經驗法則，足認該車於通過停止線之際，現場燈
    光管制號誌確已變成紅燈無疑。從而，本件紅燈右轉之違規
    事實洵堪認定。異議人所辯上揭採證照片無法證明其自用小
    客車係在紅燈之後才通過停止線、拍攝機器有誤差而非屬科
    學儀器云云，均有誤會。至於所辯其自用小客車可能在紅燈
    亮起之前已通過停止線，於轉彎時車尾有些角度凸出，被感
    應線圈感應到而拍照，或係因右側陸橋遮住視線，且暫停3
    秒等待行人通過云云，均與事理不合，委難採信。
  (五)綜上所述，本件舉發單位認異議人所有之自用小客車，於上
    揭時、地，經人駕駛有「駕車行經有燈光號誌管制之交岔路
    口紅燈右轉行為」之違規行為，因當場不能或不宜攔截製單
    舉發，經以科學儀器取得證據資料證明違規，對於該車之所
    有人即異議人逕行舉發，異議人到案提出申述後，原處分機
    關依道路交通管理處罰條例第53條第2 項、第63條第1 項第
    3 款及違反道路交通管理事件統一裁罰基準表之規定，裁處
    罰鍰900 元及記違規點數3 點，均屬有據，核無違法或不當
    之處。異議人執持前詞，對原處分機關所為之裁決處分聲明
    異議，均無理由，應予駁回。
二、經核原裁定上開認事用法，洵無違誤。抗告人即受處分人猶
    執前詞，否認有上開違規行為，辯稱：由採證照片可知行人
    已站在路邊，依常理行駛之車輛要禮讓行人，照片中所得之
    車速，並無表示本車在其他位置時，也是時速23公里，該路
    口既有行人要通過，車輛即減速禮讓，也避免因離心力作用
    而偏離車道，本車是在過停止線前緣停1 ～3 秒後馬上加速
    到30公里以上離開，原裁定未能客觀認定，即有違誤云云。
    惟查：(一)本件抗告人即受處分人甲○○所有之車號8F-7506
    號自用小客車，有於97年4 月5 日16時46分許，經人駕駛行
    經臺北縣三峽鎮○○路與大同路之交岔路口之事實。(二)按取
    捨證據及認定事實，乃法院判斷職權之行使，其對於證據證
    明力所為之判斷，茍係基於吾人日常生活之經驗，而未違背
    客觀上應認為確實之定則，並已敘述其何以為此一判斷之理
    由，即不能指為違法，本件原裁定業已詳述認定受處分人確
    有上開違規之依據，所為之判斷亦不違背經驗法則及論理法
    則。觀諸抗告意旨，要係就原審案卷內證據資料依職權裁量
    之事項反覆爭執，本件抗告人縱係禮讓行人而減速通過停止
    線，惟觀其採證照片第1 張照片拍攝時，其駕駛上開車輛於
    紅燈亮起之3.1 秒後，車輛在路口停駛線稍前方，車頭仍朝
    前行駛，於第2 張採證照片則在路口轉灣處，車頭已朝右偏
    轉，業已如前述，是其禮讓行人穿越而減速之行為亦無礙認
    定其行經燈光號誌管制之交叉路口闖紅燈之違規事實。綜上
    所述，抗告人前開所辯，不足採信，其抗告為無理由，應予
    駁回。
據上論結，應依道路交通案件處理辦法第26條，刑事訴訟法第41
2條，裁定如主文。
中    華    民    國    98    年    3     月    31    日
                  刑事第十四庭   審判長法  官  陳志洋
                                       法  官  謝靜恒
                                       法  官  謝靜慧
以上正本證明與原本無異。
不得再抗告。
                                       書記官  陳泰寧
中    華    民    國    98    年    4     月    6     日


司法院資訊處製作；財團法人民間司法改革基金會備份。
